臺灣臺北地方法院刑事判決　　　　　　　100年度訴字第403號
公　訴　人　臺灣臺北地方法院檢察署檢察官
被　　　告　黃俊凱
上列被告因偽造文書等案件，經檢察官提起公訴（一○○年度偵
字第四五六七號），本院判決如下：
    主  文
黃俊凱共同偽造公文書，足以生損害於公眾及他人，處有期徒刑
壹年貳月。扣案如附表所示之物均沒收。
    事  實
一、黃俊凱、真實姓名年籍不詳綽號「小杰」之成年男子及其餘
    姓名年籍不詳之詐欺集團成員共同基於偽造公文書、偽造私
    文書、僭行公務員職權及意圖為自己不法所有之犯意聯絡，
    由其餘詐欺集團成員先於民國一○○年二月十八日上午八時
    許，佯裝為健保局主任，去電張惠蓉誆稱：有人以張惠蓉之
    證件向健保局詐領健保局之保險給付，其必須報警云云，並
    將電話轉給另一名佯裝為警察之詐欺集團成員，向張惠蓉佯
    稱：此案涉及詐欺案云云，要求張惠蓉提供其名下之帳戶資
    料，俟張惠蓉提供帳戶資料後，該假警察即將電話轉給另名
    佯裝為刑警大隊大隊長謝文忠之成員，該成員向張惠蓉訛稱
    ：此案為二級保密案件及張惠蓉之電話已被監聽。張惠蓉涉
    及林火旺案件，已傳喚二次，張惠蓉均未到庭，其可以拘提
    張惠蓉云云，該成員復將電話轉給另名佯稱為檢察官劉志成
    之成員，該名假檢察官對張惠蓉佯稱：此案涉及二級保密案
    件，已在收網階段，其要叫大隊長拘提張惠蓉云云，該假檢
    察官復將電話轉接給假稱為「謝文忠」大隊長之人，該成員
    復對張惠蓉稱：你要跟檢察官誠實坦承，口氣要好，檢察官
    或許會給你機會云云，再將電話轉給假稱為「劉志成」檢察
    官之人，該成員對張惠蓉佯稱：該案可以分案處理，但要張
    惠蓉對該案保密，不准跟任何人聯絡，銀行帳戶的錢要凍結
    ，要向法院託管云云，使張惠蓉陷於錯誤，依詐欺集團成員
    指示，於同日上午十一時許，前往台北市○○區○○路一號
    花旗銀行提領現金新臺幣（下同）一百五十三萬元，而詐欺
    集團成員另指示黃俊凱前往桃園縣中壢市○○路上某公園，
    取得詐欺集團成員於不詳時間、地點偽造之「台北地檢署臨
    時偵查庭傳票」及「公證請求書」，並於上開傳票蓋用偽造
    之「臺灣臺北地方法院檢察署印」印文，足生損害於「劉明
    川」檢察官、張惠蓉、臺灣臺北地方法院檢察署及司法文書
    之公信力。黃俊凱旋於同日下午一時二十分持上開偽造公文
    書及私文書，前往台北市○○區○○路二十八號後方人行道
    前，出面向張惠蓉收取一百五十三萬元，惟因張惠蓉至花旗
    銀行提款時，銀行行員發覺有異報警處理，經員警張汝庭佯
    裝為張惠蓉前往詐欺集團指定地點與黃俊凱見面，黃俊凱確
    認身分後，向張汝庭訛稱：檢察官要和你核對案情云云，乃
    將附表編號一所示之行動電話交予張汝庭，電話中之假檢察
    官乃向張汝庭誆稱：書記官是否在身旁？並要求向書記官問
    好後將一百五十三萬元交予書記官云云，張汝庭乃依指示將
    前揭行動電話返還黃俊凱，黃俊凱見周圍有人埋伏乃拔腿狂
    奔，為埋伏之員警逮捕而未遂，並扣得如附表所示之物。
二、案經張惠蓉訴由臺北市政府警察局信義分局移送臺灣臺北地
    方法院檢察署檢察官偵查起訴。
    理  由
一、上開事實業據被告黃俊凱坦承不諱（偵卷第七至十三頁、四
    十二、四十三頁、本院卷第二十五頁參照），核與證人即告
    訴人張惠蓉（偵卷第十四至十九頁參照）、證人即佯裝被害
    人之員警張汝庭（本院卷第二十一頁反面至二十三頁反面參
    照）之證詞互核相符，並有如附表所示之物扣案（偵卷第二
    十七、二十八、三十四頁參照）、現場照片二張（偵卷第二
    十九頁參照）、花旗銀行新台幣活存/儲取款單影本一張（
    偵卷第三十頁參照）在卷可佐，是依上開各項補強證據已足
    資擔保被告於本院審理中所為之上開任意性自白具有相當程
    度之真實性，而得確信被告前述自白之犯罪事實確屬真實，
    從而依被告前述自白及該補強證據認定被告確有為前述偽造
    公文書、偽造私文書、僭行公務員職權及詐欺取財未遂等犯
    行，本件事證明確，被告之犯行堪以認定。
二、論罪科刑之法律適用：
  (一)按刑法上偽造文書罪，係著重於保護公共信用之法益，即使
    該偽造文書所載名義製作人實無其人，而社會上一般人仍有
    誤信其為真正文書之危險，仍難阻卻犯罪之成立，況上訴人
    所偽造之機關現仍存在，其足生損害於該機關及被害人，了
    無疑義（最高法院五十四年度臺上字第一四０四號判例意旨
    參照）；又刑法上所稱之「公文書」，係指公務員職務上製
    作之文書，與其上有無使用「公印」無涉；若由形式上觀察
    ，文書之製作人為公務員，且文書之內容係就公務員職務上
    之事項所製作，即令該偽造之公文書上所載製作名義機關不
    存在，或該文書所載之內容並非該管公務員職務上所管轄，
    然社會上一般人既無法辨識而仍有誤信為真正之危險，仍難
    謂非公文書。本案偽造之如附表編號二所示之文書形式上已
    表明係臺灣臺北地方法院檢察署所出具，其內容又係關於刑
    事案件之偵辦情形，自有表彰該等公署公務員本於職務而製
    作之意思，縱臺灣臺北地方法院檢察署並無「臨時偵查庭傳
    票」，該等文書所載製作名義人係屬虛構，且其上亦未蓋用
    機關印信，惟依前揭說明，仍屬公文書。
  (二)查被告偽造如附表編號二、三所示之公文書及私文書，並假
    稱係書記官而冒充公務員行使職權，以此方法施用詐術，自
    足以生損害於「劉明川」檢察官、張惠蓉、臺灣臺北地方法
    院檢察署等機關及司法文書之公信力，惟未取得財物之行為
    ，核其所為，係犯刑法第一百五十八條第一項之僭行公務員
    職權罪、第二百十一條之偽造公文書罪、第二百十條之偽造
    私文書罪及同法第三百三十九條第一項、第三項之詐欺取財
    未遂罪。其偽造印文後，用以偽造公文書，其偽造印文之行
    為係偽造公文書之部分行為，不另論罪。另被告雖已著手詐
    欺行為之實施，惟未生取財之結果，其犯罪尚屬未遂，爰依
    刑法第二十五條第二項之規定，按既遂犯之刑度減輕其刑。
  (三)被告與真實姓名、年籍不詳、自稱「小杰」之成年男子、真
    實姓名、年籍不詳之詐欺集團成員間，就前揭犯行，有犯意
    聯絡與行為分擔，應論以共同正犯。
  (四)被告以一行為，同時僭行公務員職權、偽造公文書、偽造私
    文書及詐欺取財未遂，觸犯構成要件不同之罪名，為想像競
    合犯，應依刑法第五十五條規定，從一重之偽造公文書罪論
    處。
  (五)爰審酌被告貪圖輕易獲得金錢，利用告訴人法律知識不足，
    易於相信偵查機關之心理弱點而為本件犯行，嚴重傷害人民
    對偵查機關之信賴，其犯罪之危害甚高，惟犯罪後尚能坦承
    犯行，兼衡被告品行及其係居於聽命附從之地位等一切情狀
    ，量處如主文所示之刑。
  (六)扣案如附表編號一、二、四所示之物，均為被告所有且係供
    其為本件犯行所用之物，業據被告供承在卷（偵卷第九頁、
    第十二頁參照），爰依刑法第三十八條第一項第二款、第三
    項之規定，均由本院宣告沒收。又扣案如附表編號三所示偽
    造之印文，不問屬於犯人與否，均依刑法第二百十九條之規
    定沒收之。
據上論斷，應依刑事訴訟法第二百九十九條第一項前段，刑法第
二十八條、第一百五十八條第一項、第二百十一條、第二百十條
、第三百三十九條第一項、第三項、第五十五條、第二十五條第
二項、第二百十九條、第三十八條第一項第二款，刑法施行法第
一條之一，判決如主文。
本案經檢察官謝憲杰到庭執行職務。
中    華    民    國   100    年    6     月    9     日
                  刑事第九庭審判長  法  官  林怡秀
                                    法  官  劉素如
                                    法  官  鄭富城
以上正本證明與原本無異。
如不服本判決應於收受送達後10日內向本院提出上訴書狀，並應
敘述具體理由；其未敘述上訴理由者，應於上訴期間屆滿後20日
內向本院補提理由書（均須按他造當事人之人數附繕）「切勿逕
送上級法院」。
                                    書記官  顏淑華
中    華    民    國   100    年    6     月    9     日
附表：
┌──┬───────────────────┬───┐
│編號│應沒收之物                            │數量  │
├──┼───────────────────┼───┤
│ 一 │行動電話（含0000000000號ＳＩ│壹支  │
│    │Ｍ卡壹張）                            │      │
├──┼───────────────────┼───┤
│ 二 │偽造台北地檢署臨時偵查庭傳票          │壹張  │
├──┼───────────────────┼───┤
│ 三 │偽造「臺灣臺北地方法院檢察署印」印文  │壹枚  │
├──┼───────────────────┼───┤
│ 四 │偽造公證請求書                        │壹張  │
└──┴───────────────────┴───┘
附錄本案論罪科刑法條：
中華民國刑法第158條
（僭行公務員職權罪）
冒充公務員而行使其職權者，處 3 年以下有期徒刑、拘役或 5
百元以下罰金。
冒充外國公務員而行使其職權者，亦同。
中華民國刑法第210條
（偽造變造私文書罪）
偽造、變造私文書，足以生損害於公眾或他人者，處 5 年以下
有期徒刑。
中華民國刑法第211條
（偽造變造公文書罪）
偽造、變造公文書，足以生損害於公眾或他人者，處 1 年以上
7 年以下有期徒刑。
中華民國刑法第339條
（普通詐欺罪）
意圖為自己或第三人不法之所有，以詐術使人將本人或第三人之
物交付者，處 5 年以下有期徒刑、拘役或科或併科 1 千元以下
罰金。
以前項方法得財產上不法之利益或使第三人得之者，亦同。
前二項之未遂犯罰之。